【裁判字號】    97,交訴,300
【裁判日期】    971117
【裁判案由】    肇事逃逸罪等
【裁判全文】
臺灣臺中地方法院刑事判決             97年度交訴字第300號
公  訴  人  臺灣臺中地方法院檢察署檢察官
被      告  甲○○
上列被告因肇事逃逸罪等案件，經檢察官提起公訴（97年度偵字
第18557號），被告於準備程序中就被訴事實為有罪之陳述，受
命法官於聽取當事人之意見後，由本院合議庭裁定由受命法官獨
任以簡式審判程序判決如下：
    主    文
甲○○服用酒類，不能安全駕駛動力交通工具而駕駛，累犯，處
有期徒刑伍月；又駕駛動力交通工具肇事，致人傷害而逃逸，累
犯，處有期徒刑捌月。應執行有期徒刑拾月。
    犯罪事實
一、甲○○前有多次酒後駕車之公共危險前科，並於民國九十六
    年間因酒後駕車之公共危險案件，經本院判處有期徒刑四月
    確定，甫於九十六年八月九日易科罰金執行完畢。詎不知悔
    改，其明知飲酒後會使人動作變慢，思考力差，情緒起伏大
    ，步態不穩，肢體協調、平衡感與判斷力障礙度升高，眼球
    震顫，甚至說話不清，失憶等不能安全駕駛動力交通工具之
    情形，且飲酒後不得駕車亦經政府多年透過報章媒體大力宣
    傳周知，竟仍於九十七年七月二十七日下午三時許，在彰化
    縣線西鄉之某朋友住處，飲用蔘茸藥酒後已達不能安全駕駛
    之程度，仍於同日下午四時許，駕駛車牌號碼OH—二七九七
    號自小貨車，沿臺中縣龍井鄉○○○路由西往東方向行駛，
    其應注意飲酒後呼氣所含酒精成分超過每公升○‧二五毫克
    以上者，不得駕車，且駕駛時，應注意車前狀況，並隨時採
    取必要之安全措施。而依當時情形、天候狀況及視距、路面
    狀況均良好，並無不能注意之情事，竟於酒意之下，疏未注
    意，於同日下午五時四十分許，經臺中港路與都會南街交岔
    路口欲左轉都會南街時，適有由乙○○所駕駛車牌號碼F8X
    —七九二號重型機車，沿臺中縣龍井鄉○○○路由東往西方
    向駛至，以致甲○○所駕駛上開自小貨車之右前車頭撞擊乙
    ○○前開機車之左前側，致乙○○人車倒地，因而受有多處
    擦傷之傷害（所涉過失傷害部分，業經乙○○撤回告訴，另
    由臺灣臺中地方法院檢察署檢察官為不起訴處分）。詎甲○
    ○明知已因駕車發生碰撞而肇事並致人受傷，竟又另基於駕
    車肇事逃逸之犯意，不僅未下車查看，且為逃避肇事責任，
    在未報警處理或救助受傷之人或將受傷之人送醫救治之情形
    下，加速逃離現場。嗣經乙○○報警處理，始為警前往甲○
    ○之住處查訪，並於同日下午八時十八分許，檢驗出其呼氣
    中之酒精濃度達一‧二六MG／L後，始知上情。
二、案經臺中縣警察局烏日分局報告臺灣臺中地方法院檢察署檢
    察官偵查起訴。
    理    由
一、本件被告所犯為死刑、無期徒刑、最輕本刑為三年以上有期
    徒刑以外之罪，且非高等法院管轄第一審之案件，經本院合
    議庭裁定由受命法官行準備程序時，被告就被訴事實為有罪
    之陳述後，復經本院合議庭裁定由受命法官獨任行簡式審判
    程序，是其證據之調查，自不受刑事訴訟法第一百五十九條
    第一項、第一百六十一條之二、第一百六十一條之三、第一
    百六十三條之一及第一百六十四條至第一百七十條規定之限
    制，刑事訴訟法第二百七十三條之一第一項、第二百七十九
    條第二項前段、第二百七十三條之二分別定有明文，合先敘
    明。
二、上開犯罪事實，業據被告甲○○於偵查中及本院審理時均坦
    承不諱。且查：被告酒後駕車犯行，復有酒精測定紀錄表、
    刑法第一百八十五條之三查獲後測試、觀察職務報告、汽車
    駕駛人酒後生理協調平衡檢測紀錄表各一紙在卷可稽。再被
    告肇事致人受傷而逃逸犯行部分，亦據被害人乙○○分別於
    警詢中及偵查中證述綦詳，並有光田綜合醫院所出具之診斷
    證明書一紙附卷可稽，足見被告自白與事實相符，應堪採信
    。本件事證明確，被告上開犯行，均堪以認定。
三、按刑法第一百八十五條之四之駕駛動力交通工具肇事逃逸罪
    ，於八十八年四月二十一日經總統令公布，而本罪增訂之立
    法理由，乃「為維護交通安全，加強救護，減少被害人之死
    傷，促使駕駛人於肇事後，能使被害人即時救護，特增設本
    條」，立法者認駕駛人駕車肇事後，倘能將被害人即時救護
    ，或留在現場處理，避免後車再次撞擊傷者，均可減輕或避
    免被害人之傷亡，此攸關社會大眾生命、身體之安全，因而
    將駕車肇事逃逸行為，明文規定為犯罪行為加以處罰。本條
    既是在防止逃逸行為所產生之抽象危險，因此所謂「逃逸」
    ，應非指行為人有積極「逃亡、隱匿」等阻礙犯罪偵查行為
    ，而係指行為人不留在肇事現場為即時救護、避免後車再度
    撞擊或協助相關人員迅速處理事故而離去之行為，蓋此一離
    去行為可能使因肇事所發生之損害有再度擴大之危險（最高
    法院九十五年度台上字第二一九三號裁判意旨參照）。查被
    告酒後駕車，並於酒後駕車肇事後，未留在肇事現場為即時
    救護、避免後車再度撞擊或協助相關人員迅速處理事故，竟
    駕車逃逸，核其所為，係犯刑法第一百八十五條之三服用酒
    類，不能安全駕駛動力交通工具而駕駛罪及同法第一百八十
    五條之四駕駛動力交通工具肇事，致人傷害而逃逸罪。被告
    所犯服用酒類，不能安全駕駛動力交通工具而駕駛之犯行及
    駕駛動力交通工具肇事，致人傷害而逃逸之犯行，犯意各別
    ，罪名有異，應予分論併罰。又被告有如事實欄所載之前科
    ，有臺灣臺中地方法院檢察署刑案資料查註紀錄表、臺灣高
    等法院被告前案紀錄表各一紙在卷可按，其受徒刑之執行完
    畢後五年以內故意再犯本案二件有期徒刑以上之罪，均為累
    犯，均應依刑法第四十七條第一項之規定加重其刑。爰審酌
    被告前已有數次公共危險前科，猶不知謹慎行事，明知飲酒
    後，已達不能安全駕駛動力交通工具之狀態，竟無視於其他
    用路人可能遭受之生命、身體威脅，僅圖一己往來交通之便
    ，而酒醉駕車，對於道路公共安全已生顯著之危險，且於酒
    醉駕車肇事致被害人乙○○受傷後，於肇事後並未下車察看
    ，即將車輛駛離肇事現場，未留在肇事現場為即時救護、避
    免後車再度撞擊或協助相關人員迅速處理事故而離去之行為
    ，所生之危害重大，兼衡之被告犯後坦承犯行，並與被害人
    乙○○達成和解，犯後態度尚佳等一切情狀，分別量處如主
    文所示之刑，並定其應執行之刑，以資懲儆。
據上論斷，應依刑事訴訟法第二百七十三條之一第一項、第二百
九十九條第一項前段，刑法第一百八十五條之三、第一百八十五
條之四、第四十七條第一項、第五十一條第五款，刑法施行法第
一條之一，判決如主文。
中    華    民    國    97    年    11    月    17    日
                  刑事第十庭    法  官  黃炫中
上正本證明與原本無異。
如不服本判決，應於送達後十日內向本院提出上訴狀（須附繕
本），上訴於台灣高等法院台中分院。
                                書記官  黃珮華
中    華    民    國    97    年    11    月    17    日
附錄論罪科刑法條
中華民國刑法第185條之3
（重大違背義務致交通危險罪）
服用毒品、麻醉藥品、酒類或其他相類之物，不能安全駕駛動力
交通工具而駕駛者，處1年以下有期徒刑、拘役或3萬元以下罰金
。
中華民國刑法第185條之4
駕駛動力交通工具肇事，致人死傷而逃逸者，處6月以上5年以下
有期徒刑。


司法院資訊處製作；財團法人民間司法改革基金會備份。
